臺灣屏東地方法院交通事件裁定　　　　100年度交聲字第272號
原處分機關　交通部公路總局高雄區監理所屏東監理站
異　議　人
即受處分人　龔雨龍
上列受處分人因違反道路交通管理處罰條例事件，對於交通部公
路總局高雄區監理所屏東監理站於民國100 年7 月6 日所為之處
分（原處分案號：屏監違字第裁82-VP0000000號），聲明異議，
本院裁定如下：
    主  文
異議駁回。
    理  由
一、原處分意旨略以：異議人即受處分人龔雨龍於民國100 年6
    月3 日15時許，駕駛車牌號碼9253-MB 號自用小客貨車，行
    經屏東縣屏東市○○路○○路段時，因有汽車駕駛人行車速
    度，超過規定之最高時速未滿20公里之情，為警製單舉發，
    嗣原處分機關即交通部公路總局高雄區監理所屏東監理站認
    異議人上開情事，係違反道路交通管理處罰條例第40條之規
    定，裁處罰鍰新臺幣（下同）1,600 元，並依同條例第63條
    第1 項規定，記違規點數1 點等語。
二、聲明異議意旨略以：伊當時駕車行駛內車道，同時間地點外
    側車道有另一輛車快速超越伊所駕駛自小客車，測速器所測
    得超速違規之事實，應為該輛車所引起，雖警方稱該路段測
    速器為雙鏡頭同時取景並採證違規車輛近照，但伊對該測速
    器有無辨識、追蹤並鎖定超速車輛功能甚有懷疑，且該路段
    警告告示牌是否於違規舉發地點前300 公尺處設置並質疑上
    開測速器是否經標檢局檢驗合格云云。
三、按汽車駕駛人，行車速度，超過規定之最高時速，或低於規
    定之最低時速，除有第43條第1 項第2 款情形外，處1,200
    元以上2,400 元以下罰鍰，並計違規點數1 點。道路交通管
    理處罰條例第40條、第63條第1 項第1 款分別定有明文。經
    查，異議人所有之車牌號碼9253-MB 號自小客貨車於上揭時
    、地，有汽車駕駛人行車速度，超過規定之最高時速未滿20
    公里之情，舉發照片在卷可參（見本院卷第10頁）；另佐以
    員警依法舉發係本於職責所為，其執行公務本身即受行政懲
    處責任之監督，本件並無證據明舉發員警捏造事實、違法取
    締之情事。是本件異議人確有汽車駕駛人行車速度，超過規
    定之最高時速未滿20公里之交通違規行為，應可認定。
四、異議人辯稱：舉發地點有無依規定設置警告牌示，若無應屬
    舉發無效云云，然查：
（一）按度量衡法第5 條規定：「為確保交易安全、維護大眾安
      全健康及環境保護，主管機關得就供交易、證明、公務檢
      測、環境保護、公共安全、醫療衛生有關之度量衡器，指
      定為法定度量器。」故依度量衡器檢定檢查辦法第3 條第
      1 項第7 款規定，公務檢測用雷達測速儀及公務檢測用雷
      射測速儀（光達式）為應經檢定之法定度量衡器。同辦法
      第18條亦規定檢定合格在使用中之度量衡器，應接受檢定
      機關（構）之定期或不定期檢查。是經列為法定度量器之
      測速設備裝置，並衡諸上開法令之意旨，與大眾有關之公
      務檢測儀器，理應經由國家專責機關檢定合格後加以使用
      ，並定期檢測，方能昭得公信。觀之用以舉發本件之雷射
      測速儀，業經由經濟部標準檢驗局於100 年5 月27日檢定
      合格（檢定合格單號碼：J0GB0000000 ），檢定合格有效
      期限至101 年5 月31日止，此有經濟部標準檢驗局100 年
      5 月27日雷射測速儀檢定合格證書在卷可考（見本院卷第
      16頁），是該雷射測速儀尚在檢定合格有效期限內，故該
      雷射測速儀之準確性及正確性應值得信賴，本件舉發員警
      對違規車輛之認定之正確性，要屬無疑。
（二）又對於汽車駕駛人有行車速度超過規定之最高速限或低於
      規定之最低速限違規行為予以逕行舉發，採用固定或非固
      定式科學儀器取得證據資料證明者，於一般道路須至少於
      100 公尺前，於高速公路、快速公路須至少於300 公尺前
      ，明顯標示之，道路交通管理處罰條例第7 條之2 第2 項
      第9 款、第3 項亦定有明文；衡其立法用意，不外表明科
      處違規人行政裁罰之終極目的，乃在敦促駕駛人依行車速
      限駕駛，是以科學儀器採證，應由主管機關在明顯處告示
      ，用以提醒駕駛人依道路限速行駛，以期在駕駛人避免受
      罰之心理下，達到依行車速限駕駛進而維護行車安全之最
      大效益，尚非謂如有違反，駕駛人超速行駛之違規行為即
      應不罰，其理至明。換言之，駕駛人在一般道路、高速公
      路或快速道路依照規定速限行駛之義務，本不因警察機關
      有無在裝設測速儀器前方道路之明顯處豎立明顯標示而有
      差別，駕駛人亦不能僅因其在通過裝有測速儀器之路段前
      ，並未察覺任何明顯之告示牌或警告標誌，即可遽謂其並
      無超速而免於受罰。況查本件在違規地點前方300 公尺處
      確有設置「前有違規測速照相」之警示牌，且此一標誌之
      設置位於駕駛人正常視線可及範圍內，現場亦無其他障礙
      物遮蔽視線等情，有屏東縣政府警察局屏東分局100 年9
      月7 日屏警分交字第1000025710號函所檢陳速限告示牌設
      置距離位置圖及該路段告示牌照片附卷可證（見本院卷第
      15、17頁），是原舉發機關既已依據前開規定設置相關警
      告標誌，其舉發自無違法、不當之處，是異議人前開所辯
      ，顯屬卸責之詞，委無可採。
五、異議人另辯稱：測速器之檢測內容有無採證鏡頭可在2 車同
    一車道上辨識、追蹤鎖定照相車速車輛之功能云云，經查：
（一）觀諸卷附測速照片編號（一），可知本件舉發機關所使用
      之雷射測速儀器係單一鎖定異議人汽車，顯無與其他汽車
      相混淆之情形，異議人所辯此節，本院尚難憑採。
（二）另編號（二）之測速照片雖同時攝入其他車輛，惟此乃因
      本件測速儀器對行駛中特定車輛施測時，可同時取得遠、
      近鏡頭之照片，此就編號（一）、（二）測速照片拍攝時
      間，及所示與異議人汽車對應之路旁街景位置等，完全相
      同，即得佐證，並有屏東縣政府警察局屏東分局100 年6
      月24日屏警分交字第1000018044號函在卷可證（見本院卷
      第9頁）。
（三）再參以在測速儀器未顯示錯誤資訊之情形下，可認本件舉
      發並無無法辨識、追蹤及鎖定目標超速車輛等瑕疵可指。
      是本件舉發機關所使用之測速器既係可單一鎖定異議人汽
      車，足認異議人上開辯詞，不可採信。
六、綜上所述，異議人既無法提出其他證據使人對上開違規事證
    產生合理懷疑，亦無法提出上開測速儀器所測得之數據有何
    錯誤之證明，自難以其空言之否認而推翻前開以科學方法嚴
    格取得之證據。從而，原處分機關依首揭規定裁罰，並無違
    法或失當之處，本件異議人仍執前開情詞置辯，洵屬無據，
    為無理由，應予駁回。
七、爰依道路交通管理處罰條例第87條第2 項、道路交通事件處
    理辦法第18條，裁定如主文。
中    華    民    國   100    年    11    月     8    日
                  交通法庭     法  官  羅森德
以上正本證明與原本無異。
如不服本裁定應於收受送達後5 日內向本院提出抗告書狀敘述抗
告之理由抗告於臺灣高等法院高雄分院。
中    華    民    國   100    年    11    月     8    日
                                書記官  盧姝伶